臺灣彰化地方法院民事判決　96年度訴字第679號
原　　　告　丁○○
被　　　告　丙○○
訴訟代理人　甲○○
複代理人　　乙○○
上列當事人間請求損害賠償事件，本院於民國九十六年十月十九
日言詞辯論終結，茲判決如下：
    主  文
被告應給付原告新台幣壹佰肆拾肆萬貳仟肆佰捌拾陸元，及自民
國九十六年七月二十六日起至清償日止，按年息百分之五計算之
利息。
原告其餘之訴駁回。
訴訟費用由被告負擔百分之三十七，餘由原告負擔。
本判決第一項於原告以新臺幣肆拾捌萬壹仟元供擔保後得假執行
。
原告其餘假執行之聲請駁回。
    事實及理由
一、原告起訴主張：
（一）緣被告於民國九十四年七月二十六日七時五十二分許，駕
      駛車牌號碼ＳＤ－四四八六號自用小客車，沿彰化縣秀水
      鄉○○村○○路○段，由北往南方向行駛，途經彰水路二
      段與復新街口時，應注意能注意，按其情節又非不能注意
      ，竟疏於注意即搶先違規往東左轉復新街，因而撞及當時
      騎乘車牌號碼ＫＸＥ－二五五號重型機車，沿對向車道由
      南往北方向行駛之原告，致原告受有背挫傷、左上肢挫傷
      、腰椎椎間盤突出合併坐骨神經痛等傷害，案經臺灣彰化
      地方法院判決被告過失傷害，處有期徒刑二月確定。嗣原
      告因本件車禍致兩下肢均遺運動障礙，除需持續進行復建
      治療外，終生更僅得從事輕便工作。
（二）本件被告不法侵害原告之人格及財產法益，致原告身心遭
      受重創，調養身體更花諸多醫療費，期間並無法從事正常
      工作以維持生活開銷，其所承受之精神痛苦，實非常人所
      能忍受，被告自應就原告所受之損害負賠償債任，爰依民
      法第一百八十四條第一項、第一百九十一條之二、第一百
      九十三條、第一百九十五條之規定臚列請求賠償如下：
  １、醫療費用：原告臥病期間已支出住院醫療費用共計新臺幣
      （下同）十六萬九千六百七十九元。
  ２、工作損失：原告因本件車禍自九十四年七月二十六日起臥
      病床榻，並於九十四年八月十一日手術出院後，除應持續
      治療外，另需休養三個月，而原告本件事故前每日薪資八
      百元，每月平均薪資二萬四千元，則被告應賠償原告薪資
      損失計八萬五千六百元（17×800+3×24000=85600）。
  ３、減少勞動能力之損失：參照勞工保險條例第五十三條附表
      所列之對照基準，原告之殘廢等級為第六級，因本件事故
      所減損之勞動能力為百分之七六．九，原告於事故發生時
      年齡為四十五歲（民國四十九年一月二十日生）距退休尚
      有二十年，依霍夫曼係數扣除中間利息後，原告勞動能力
      之損失共計三百十二萬六千三百十四元（24000×12×0.7
      69×14.0000000=0000000）。
  ４、精神慰撫金：原告遭遇本件車禍後，臥病達數月之久，惟
      被告自事發後就其行為造成原告之傷害置若恍聞，對被告
      此等行為更令原告感受雙重之精神痛苦，其傷痛實非金錢
      所能彌補，爰請求被告賠償五十萬元之精神慰撫金聊作補
      償。
（三）原告因本件車禍事故發生，共計受有三百八十八萬一千五
      百九十三元之損害，而前開損害係因被告之過失所致，故
      被告應就原告所受損害負賠償責任。並聲明：被告應給付
      原告三百八十八萬一千五百九十三元，及自起訴狀繕本送
      達翌日起至清償日止，按年息百分之五計算之利息。原告
      願供擔保，請准宣告假執行。
（四）對被告答辯之陳述：伊從來沒有去看過脊椎問題，並否認
      被告所提出之醫療詢問單為真正，伊有到秀水鄉宗生醫院
      就診。伊是國中畢業，擔任作業員，每月收入約二萬四千
      元，名下僅有汽車一部。
二、被告則以：
（一）刑事判決雖判決被告有過失，但本件原告也有過失，經鑑
      定後被告只負百分之六十的過失責任，原告需負百分之四
      十的過失責任；而原告傷害部分，就其提出之診斷證明書
      ，只有挫傷，但於五天後提出之診斷證明書，有椎間盤突
      出，此部分應是長年累積所造成，與本件車禍無關。又伊
      現於秀水鄉三越紡織廠當女工等語置辯。
（二）對於原告請求之醫療費用及購買醫療器材費用十六萬九千
      六百七十九元、工作損失、勞動能力損失之計算方式均不
      爭執，但原告請求精神慰撫金部分過高，且原告勞動能力
      喪失部分非本件車禍所造成。另請求調閱原告於宗生醫院
      九十三年四月十日及同年六月二十七日之病歷表，送秀傳
      醫院鑑定是否罹有椎間盤突出之病症。另被告業於九十五
      年七月三日支付原告九萬八千三百二十五元之醫藥費，並
      給予原告五萬元之慰問金，且在九十六年五月三十一日被
      告又給付原告五十五萬元。並聲明：原告之訴及其假執行
      之聲請均駁回。
三、兩造不爭執事項：
（一）被告有於九十四年七月二十六日七時五十二分許，駕駛車
      牌號碼ＳＤ－四四八六號自用小客車，在彰化縣秀水鄉○
      ○村○○路○段與復新街口，因左轉復新街而撞及當時騎
      乘車牌號碼ＫＸＥ－二五五號重型機車，沿對向車道由南
      往北方向行駛之原告，致原告受傷。
（二）被告因上開過失行為，經本院刑事庭判處有期徒刑二月確
      定。
（三）本件車禍事故經送請臺灣省彰化縣區車輛行車事故鑑定委
      員會鑑定結果，原告為肇事次因，被告為肇事主因。
四、兩造爭執事項：
（一）原告椎間盤突出是否為本件車禍所造成。
（二）原告請求之精神慰撫金是否過高。
五、原告主張被告於上開時、地駕車肇事，過失不法侵害原告成
    傷，應就本件車禍之發生應負過失責任等情，業據原告提出
    診斷書影本為證，復為被告所不爭執，且有臺灣省彰化縣區
    車輛行車事故鑑定委員會鑑定意見書附卷可稽。又被告亦因
    過失傷害案件經本院刑事庭判處有期徒刑二月確定，有本院
    刑事庭九十五年度交易字第一二八號刑事判決附卷可稽，自
    堪信原告此部分之主張為真實。
六、原告主張其因本件車禍致受有椎間盤突出之傷害等語。被告
    則以原告所受之傷害，就其原提出之診斷證明書只有挫傷，
    係於五天後提出之診斷證明書，有椎間盤突出，此部分應是
    長年累積所造成，與本件車禍無關等語置辯。查本院依據被
    告之請求，向宗生醫院及秀傳紀念醫院查詢原告上開傷害與
    本件車禍有無關聯性，宗生醫院答復：原告曾於九十三年四
    月十日及同年六月二十七日因下背痛就診，惟因該院礙於無
    磁震攝影或電腦斷層設備，無法確診是否為椎間盤突出；原
    告於九十四年七月二十四日因車禍四肢外傷挫傷，同年七月
    二十八日就診主訴背痛，車禍雖可能造成創傷性椎間盤突出
    ，但該院礙於設備，無法確認兩者因果關係，有宗生醫院九
    十六年八月十七日宗（建）字第０九六００一七號函在卷可
    稽。又秀傳紀念醫院答復：原告於九十四年七月三十一日主
    訴因車禍導致下背痛至該院急診室求診，經檢查為椎間盤脫
    出症，此病症與外力有關，另原告在此之前無在該院就診紀
    錄，有秀傳紀念醫院九十六年八月二十二日九六明秀（醫）
    字第九六一二三五號函在卷可按，依據上開二醫院所為之函
    復，原告雖曾於九十三年四月十日及同年六月七二十日因下
    背痛就診，然下背痛之原因甚多，不限於椎間盤突出一種，
    此為一般常識，故不能以此即認定原告原即有椎間盤突出之
    病狀，又車禍撞擊之外力均可造成創傷性椎間盤突出，此為
    上開二醫院函復明確，則原告於九十四年七月二十六日發生
    本件車禍，並於同年月三十一日就診即檢查為腰椎間盤脫出
    症，再導致兩下肢殘廢，終身僅能從事輕便工作，顯見原告
    所受腰椎間盤脫出症之傷害，與本件車禍有因果關係，被告
    前揭抗辯，即屬無據，要無可採。另被告聲請調閱原告於宗
    生醫院九十三年四月十日及同年六月二十七日之病歷表，送
    請秀傳紀念醫院鑑定是否罹有椎間盤突出之病症。然原告於
    九十三年九十三年四月十日及同年六月二十七日因下背痛至
    宗生醫院就診，惟因該院礙於無磁震攝影或電腦斷層設備，
    無法確診是否為椎間盤突出，有宗生醫院上開九十六年八月
    十七日宗（建）字第０九六００一七號函在卷可憑。是原告
    於宗生醫院之上開就診紀錄，僅係記載「下背痛」，並未載
    明原因，故本院認無再行調閱上開病歷資料送請鑑定之必要
    ，併予敘明。
七、按「因故意或過失，不法侵害他人之權利者，負損害賠償責
    任。」、「汽車、機車或其他非依軌道行駛之動力車輛，在
    使用中加損害於他人者，駕駛人應賠償因此所生之損害。」
    、「不法侵害他人之身體或健康者，對於被害人因此喪失或
    減少勞動能力，或增加生活上之需要時，應負損害賠償責任
    。」、「不法侵害他人之身體、健康‧‧‧被害人雖非財產
    上之損害，亦得請求賠償相當之金額。‧‧‧」，民法第一
    百八十四條第一項前段、第一百九十一條之二、第一百九十
    三條第一項、第一百九十五條第一項分別定有明文。經查，
    原告既因被告駕車肇事不法侵害成傷，業據原告提出診斷書
    為證，且為被告所不爭執，堪信為真實。據此，原告本於上
    開規定請求被告連帶賠償，洵屬有據。
八、茲就原告請求損害賠償項目，分別審酌如下：
（一）醫療費用及購買醫療用品：
    　原告主張其於上開車禍受傷後共支出醫療及醫療器材費用
      十六萬九千六百七十九元等語，業據原告提出相符之門診
      收據及統一發票等件為證，且為被告所不爭執，自堪信為
      真實。據此，原告此部分之請求，應予准許。
（二）工作損失：
      原告主張其因本件車禍自九十四年七月二十六日起臥病床
      榻，並於九十四年八月十一日手術出院後，除應持續治療
      外，另需休養三個月，而原告本件事故前每日薪資八百元
      ，每月平均薪資二萬四千元，則被告應賠償原告薪資損失
      計八萬五千六百元（17×800+3×24000=85600）等語，並
      據其提出秀傳紀念醫院診斷證明書、薪資袋為證，且為被
      告所不爭執，自堪信為真實，原告此部分之請求亦應予准
      許。
（三）減少勞動能力之損失：
　　　原告主張參照勞工保險條例第五十三條附表所列之對照基
　　　準，原告之殘廢等級為第六級，因本件事故所減損之勞動
  　　能力為百分之七六．九，原告於事故發生時年齡為四十五
    　歲（民國四十九年一月二十日生）距退休尚有二十年，依
      霍夫曼係數扣除中間利息後，原告勞動能力之損失共計三
      百十二萬六千三百十四元（24000×12×0.769×14.00000
      00=0000000），並據其提出秀傳紀念醫院勞工保險殘廢斷
      書、身心障礙手冊為證。而上開診斷書記載殘廢部位為兩
      下肢，且終身僅能從事輕便工作；身心障礙手冊記載肢體
      中度障礙，而依勞工保險條例第五十三條附表所列之對照
      基準，兩下肢均遺存運動障害者殘廢等級為第六級，依據
      各殘廢等級喪失或減少勞動能力比率表，殘廢等級六級，
      其喪失勞動能力為百分之七六．九。被告對於原告上開計
      算方式雖不爭執，然原告於本件車禍發生時為四十五歲六
      月又六日，距退休尚有十九年五月餘，然其又請求肇事後
      之工作損失三月又十七日，故認其得請求之勞動能力之損
      失尚有十九年較為合理，又原告之月薪為二萬四千元，依
      霍夫曼計算公式扣除中間利息後，為三百零一萬二千七百
      三十九元（24000×12×0.769×13.603249=0000000，小
      數點以下四捨五入），逾此部分之請求，即屬無據，不應
      准許。
（四）精神慰撫金：
      原告主張其遭遇本件車禍後，臥病達數月之久，惟被告自
      事發後就其行為造成原告之傷害置若恍聞，對被告此等行
      為更令原告感受雙重之精神痛苦，其傷痛實非金錢所能彌
      補，爰請求被告賠償五十萬元之精神慰撫金聊作補償等語
      。經查：原告為四十九年一月二十日生，國中畢業，擔任
　　　作業員，每月收入約二萬四千元，名下僅有汽車一部；被
　　　告現於秀水鄉三越紡織廠當女工，名下有房屋及土地各一
　　　筆等情，除經兩造陳明在卷外，並有稅務電子閘門財產所
  　　得調件明細表附卷可佐。本院據此審酌兩造之身分、地位
　    、經濟狀況，及原告所受之傷害為背挫傷、左上肢挫傷、
      腰椎椎間盤突出合併坐骨神經痛等傷害，現為兩下肢第六
      級殘廢，且終身僅能從事輕便工作，而喪失百分之七六．
      九之勞動能力，其痛苦程度等情形，認原告請求非財產上
　　　之損害三十萬元，核屬相當，逾此部分之請求，尚嫌過高
  　　不應准許。
（五）基上，原告得請求被告賠償之金額為醫療及醫療器材費用
      十六萬九千六百七十九元、工作損失八萬五千六百元、減
      少勞動能力之損失三百零一萬二千七百三十九元、精神慰
      籍金三十萬元，總計三百五十六萬八千零十八元（169679
      +85600+0000000+300000=0000000）。
九、按損害之發生或擴大，被害人與有過失者，法院得減輕賠償
    金額或免除之，為民法第二百十七條第一項明文規定，此即
    過失相抵之法則。次按過失相抵之責任減輕或免除，非為抗
    辯，而為請求權一部或全部之消滅，故過失相抵之要件具備
    時，法院得不待當事人之主張，逕以職權減輕賠償金額或免
    除之。查本件被告於前揭時地駕駛自用小客車，行經彰化縣
    秀水鄉○○村○○路○段與復新街口時，應注意左轉彎車應
    讓對向直行車先行，竟疏未注意，以致與原告撞及，被告之
    行為固有過失；然原告騎乘重型機車，應注意行至交岔路口
    ，應注意車前況，而依當時情形並無不能注意之情事，未停
    讓即貿然前行，同屬違反道路交通安全規則之規定。且本件
    經送臺灣省彰化縣區車輛行車事故鑑定委員會鑑定結果亦認
    ：被告駕駛自用小客車左轉彎未讓對向直車先行，為肇事主
    因。原告駕駛重機車預見狀況未採取適當之安全措施，為肇
    事次因，有該鑑定報告附卷可按。則原告就本件車禍事故損
    害之發生及擴大，亦與有過失自明。被告既為肇事主因，原
    告為肇事次因，本認認被告應負百分之六十之過失責任，原
    告應負百分之四十之過失責任。本院審酌本件肇事情節，爰
    依雙方之過失程度，減輕被告賠償金額百分之四十，經計算
    結果，被告應賠償原告二百十四萬零八百十一元（0000000
    ×0.6=0000000，元以下四拾五入）。
十、另被告抗辯其已於九十五年七月三日支付原告九萬八千三百
    二十五元之醫藥費，並給予原告五萬元之慰問金，且在九十
    六年五月三十一日被告又給付原告五十五萬元，計給付六十
    九萬八千三百二十五元等語。原告對於被告有支付上開金額
    ，並予以自認，是上開金額應自原告得請求之二百十四萬零
    八百十一元中扣除，則原告得請求之金額為一百四十四萬二
    千四百八十六元（0000000-000000=0000000）
十一、從而，原告基於侵權行為之損害賠償請求權，請求被告賠
      償，在一百四十四萬二千四百八十六元，及自被告收受起
      訴狀繕本之翌日起，即九十六年七月二十六日起至清償日
      止，按年息百分之五計算之利息之範圍內，核屬正當，應
      予准許，逾此部分之請求，則為無據，應予駁回。
十二、原告陳明願供擔保，請求宣告假執行，關於原告勝訴部分
      並無不合，爰酌定相當金額准許之。至於原告敗訴部分，
      其假執行之聲請，則失所附麗，應予駁回。
十三、本件判決之基礎已臻明確，兩造其餘攻擊防禦方法，經審
      酌後於判決結果不生影響，無庸一一論列，併此敘明。
據上論結，本件原告之訴，為一部有理由，一部無理由，依民事
訴訟法第七十九條、第三百九十條第二項，判決如主文。
中　　華　　民　　國　　96　　年　　11　　月 　　2　　日
                  民事第二庭    法　官　陳秋錦
以上正本係照原本作成。
如對判決上訴，應於判決送達後20日內向本院提出上訴狀。
中　　華　　民　　國　　96　　年　　11　　月 　  2  　日
                      　　　    書記官　王惠嬌
